臺灣彰化地方法院刑事判決　　　　　　 100年度訴字第1066號
公　訴　人　臺灣彰化地方法院檢察署檢察官
被　　　告　劉政雄
上列被告因違反毒品危害防制條例案件，經檢察官提起公訴（10
0 年度毒偵字第1452號），本院合議庭裁定改由受命法官獨任以
簡式審判程序審理，判決如下：
    主  文
劉政雄施用第一級毒品，累犯，處有期徒刑壹年貳月。
    犯罪事實
一、劉政雄前於民國92年間，因施用毒品案件，經本院裁定送觀
    察、勒戒後，因有繼續施用毒品傾向，經本院裁定令入戒治
    處所施以強制戒治，後經本院裁定停止戒治所餘戒治期間付
    保護管束，於93年8 月13日停止戒治出監，於93年12月23日
    保護管束期滿，視為強制戒治執行完畢，並由臺灣彰化地方
    法院檢察署檢察官以94年度戒毒偵字第36、37號為不起訴處
    分確定；又於前開強制戒治執行完畢釋放後5 年內之95年間
    ，因施用毒品案件，經本院以95年度訴字第1405號判決判處
    有期徒刑6 月確定（第1 案）；因施用毒品案件，經本院以
    96年訴字38號判決判處有期徒刑10月、5 月，應執行刑有期
    徒刑1 年2 月，上訴後經臺灣高等法院臺中分院以96年上訴
    字685 號判決駁回上訴確定，嗣經裁定各減刑為有期徒刑5
    月、2 月又15日後，定應執行刑為有期徒刑7 月（第2 案）
    ；復因違反毒品危害防制條例等案件，經本院以96年訴字83
    4 號判決判處有期徒刑1 年2 月、5 月，減為有期徒刑7月
    、2 月又15日，應執行刑有期徒刑9 月確定（第3 案）；因
    施用毒品案件，經本院以96年訴字2279號判決判處有期徒刑
    8 月、10月，應執行刑有期徒刑1 年8 月確定（第4 案），
    前揭第1 、3 案件經定應執行刑為有期徒刑1 年1 月，與上
    揭第2 、4 案接續執行，於99年4 月26日縮短刑期假釋付保
    護管束出監，於99年7 月22日保護管束期滿未經撤銷假釋，
    視為執行完畢。
二、詎劉政雄仍未戒除毒癮，復基於同時施用第一級毒品海洛因
    及第二級毒品甲基安非他命之犯意，於100 年6 月6 日凌晨
    2 時許，在其位於彰化縣社頭鄉○○路1 號住處，以將第一
    級毒品海洛因與第二級毒品甲基安非他命合置於錫箔紙上燒
    烤吸食煙霧之方式，同時施用第一級毒品海洛因及第二級毒
    品甲基安非他命1 次。嗣經警方持臺灣彰化地方法院檢察署
    檢察官核發拘票及鑑定許可書，於100 年6 月9 日至劉政雄
    上開住處拘提劉政雄，並於同日對其採集尿液送驗，檢驗結
    果呈甲基安非他命、可待因及嗎啡陽性反應，而查悉上情。
三、案經彰化縣警察局溪湖分局報請臺灣彰化地方法院檢察署檢
    察官偵查起訴。
    理  由
一、按除被告所犯為死刑、無期徒刑、最輕本刑為3 年以上有期
    徒刑之罪或高等法院管轄第一審案件者外，於刑事訴訟法第
    273 條第1 項程序進行中，被告先就被訴事實為有罪之陳述
    時，審判長得告知被告簡式審判程序之旨，並聽取當事人、
    代理人、辯護人及輔佐人之意見後，裁定進行簡式審判程序
    ；除簡式審判程序、簡易程序及第376 條第1 款、第2 款所
    列之罪之案件外，第一審應行合議審判，刑事訴訟法第273
    條之1 第1 項、第284 條之1 分別定有明文。本件被告劉政
    雄所犯係死刑、無期徒刑、最輕本刑為3 年以上有期徒刑或
    高等法院管轄第一審案件以外之罪，並於本院行準備程序時
    就被訴事實為有罪之陳述，本院合議庭依前揭規定，經評議
    結果，裁定改由受命法官獨任行簡式審判程序，先予敘明。
二、上開犯罪事實，業據被告於偵查及本院審理時坦承不諱，且
    其上開時間為警採集之尿液，經送檢驗結果，確呈甲基安非
    他命、可待因及嗎啡陽性反應，有臺灣彰化地方法院檢察署
    鑑定許可書、彰化縣警察局溪湖分局委託檢驗尿液代號與真
    實姓名對照表、詮昕科技股份有限公司100 年6 月22日濫用
    藥物尿液檢驗報告（報告編號：00000000號）、彰化縣警察
    局溪湖分局毒品犯罪嫌疑人尿液採驗作業管制紀錄（見毒偵
    卷第36、28、37至38頁）各1 份在卷可參，足認被告前揭自
    白同時施用第一級毒品海洛因及第二級毒品甲基安非他命之
    犯行1 次，核與事實相符。
三、按毒品危害防制條例於92年7 月9 日修正公布，自93年1 月
    9 日施行，其中第20條、第23條將施用毒品之刑事處遇程序
    ，區分為「初犯」及「5 年內再犯」、「5 年後再犯」。依
    其立法理由之說明：「初犯」，經觀察、勒戒或強制戒治後
    ，應為不起訴處分或不付審理之裁定；經觀察、勒戒或強制
    戒治執行完畢釋放後，「5 年內再犯」者，因其再犯率甚高
    ，原實施之觀察、勒戒及強制戒治既已無法收其實效，爰依
    法追訴或裁定交付審理。至於經觀察、勒戒或強制戒治執行
    完畢釋放後，「5 年後再犯」者，前所實施之觀察、勒戒或
    強制戒治已足以遮斷其施用毒品之毒癮，為期自新及協助其
    斷除毒癮，仍適用「初犯」規定，先經觀察、勒戒或強制戒
    治之程序。從而依修正後之規定，僅限於「初犯」及「5 年
    後再犯」二種情形，始應先經觀察、勒戒或強制戒治程序。
    倘被告於5 年內已再犯，經依法追訴處罰，縱其第3 次（或
    第3 次以上）再度施用毒品之時間，在初犯經觀察、勒戒或
    強制戒治執行完畢釋放5 年以後，已不合於「5 年後再犯」
    之規定，且因已於「5 年內再犯」，顯見其再犯率甚高，原
    實施觀察、勒戒或強制戒治，已無法收其實效，即應依該條
    例第10條處罰（最高法院95年度第7 次刑事庭會議決議、最
    高法院97年度第5 次刑事庭會議決議要旨參照）。經查，被
    告前於92年間，因施用毒品案件，經本院裁定送觀察、勒戒
    後，因有繼續施用毒品傾向，經本院裁定令入戒治處所施以
    強制戒治，後經本院裁定停止戒治所餘戒治期間付保護管束
    ，於93年8 月13日停止戒治出監，於93年12月23日保護管束
    期滿，視為強制戒治執行完畢，並由臺灣彰化地方法院檢察
    署檢察官以94年度戒毒偵字第36、37號為不起訴處分確定；
    又於前開強制戒治執行完畢釋放後5 年內之95年間，因施用
    毒品案件，經本院以95年度訴字第1405號判決判處有期徒刑
    6 月確定之事實，有臺灣高等法院被告前案紀錄表1 份附卷
    可參，被告前既曾因施用毒品案件，經強制戒治執行完畢釋
    放後之5 年內，再犯施用毒品罪，經法院判刑確定，復犯本
    案施用第一級毒品及第二級毒品之犯行，揆諸前揭說明，即
    非屬毒品危害防制條例第20條第3 項所規定之「五年後再犯
    」之情形，且因前已於「五年內再犯」，即應依毒品危害防
    制條例第10條之規定處罰，要無不合。綜上所述，本案事證
    明確，被告犯行洵堪認定，應予依法論科。
四、按海洛因、甲基安非他命分別為毒品危害防制條例第2 條第
    2 項第1 、2 款所明定之第1 、2 級毒品。是核被告所為，
    係犯毒品危害防制條例第10條第1 項施用第一級毒品罪，及
    同條例第10條第2 項之施用第二級毒品罪。被告持有上開第
    一、二級毒品，進而施用，其持有之低度行為均應為施用之
    高度行為所吸收，均不另論持有毒品之罪。被告上開同時施
    用海洛因及甲基安非他命之犯行，係以一行為觸犯前述施用
    第一級毒品罪、施用第二級毒品罪，為想像競合犯，應依刑
    法第55條，從一重論以施用第一級毒品罪。又被告曾於95年
    間，因施用毒品案件，經本院以95年度訴字第1405號判決判
    處有期徒刑6 月確定（第1 案）；因施用毒品案件，經本院
    以96年訴字38號判決判處有期徒刑10月、5 月，應執行刑有
    期徒刑1 年2 月，上訴後經臺灣高等法院臺中分院以96年上
    訴字685 號判決駁回上訴確定，嗣經裁定各減刑為有期徒刑
    5 月、2 月又15日後，定應執行刑為有期徒刑7 月（第2 案
    ）；復因違反毒品危害防制條例等案件，經本院以96年訴字
    83 4號判決判處有期徒刑1 年2 月、5 月，減為有期徒刑7
    月、2 月又15日，應執行刑有期徒刑9 月確定（第3 案）；
    因施用毒品案件，經本院以96年訴字2279號判決判處有期徒
    刑8 月、10月，應執行刑有期徒刑1 年8 月確定（第4 案）
    ，前揭第1 、3 案件經定應執行刑為有期徒刑1 年1 月，與
    上揭第2 、4 案接續執行，於99年4 月26日縮短刑期假釋付
    保護管束出監，於99年7 月22日保護管束期滿未經撤銷假釋
    ，視為執行完畢等情，有臺灣高等法院被告前案紀錄表1 份
    存卷可考，其於徒刑執行完畢後，5 年內故意再犯本案有期
    徒刑以上之罪，應依刑法第47條第1 項之規定，論以累犯，
    並加重其刑。爰審酌被告前有多次施用毒品前科，歷經強制
    戒治及刑之執行完畢後，仍無視於毒品對於自身健康之戕害
    及國家對於杜絕毒品犯罪之禁令，一犯再犯，顯見上開刑罰
    實難收警惕之效，自不宜輕縱，應予嚴懲，惟考量其施用毒
    品乃自戕一己之身體健康，尚未對他人造成危害，及其犯罪
    動機、方法、手段、所生危害，暨犯後坦承犯行，到庭態度
    尚稱良好等一切情狀，量處如主文所示之刑。
據上論斷，應依刑事訴訟法第273 條之1 第1 項、第299 條第1
項前段，毒品危害防制條例第10條第1 項、第2 項，刑法第11條
前段、第55條、第47條第1 項，判決如主文。
本案經檢察官蔡奇曉到庭執行職務。
中    華    民    國   100    年    10    月  18     日
                  刑事第九庭     法  官     吳芙如
以上正本證明與原本無異。
如不服本判決應於收受判決後10日內向本院提出上訴書狀，並
應敘述具體理由。其未敘述上訴理由者，應於上訴期間屆滿後
20日內向本院補提理由書（均須按他造當事人之人數附繕本）「
切勿逕送上級法院」。
中    華    民    國   100    年    10    月    18    日
                                    書記官  林明俊
毒品危害防制條例第10條
施用第一級毒品者，處 6 月以上 5 年以下有期徒刑。
施用第二級毒品者，處 3 年以下有期徒刑。